【裁判字號】    91,簡上,229
【裁判日期】    920624
【裁判案由】    給付工程款
【裁判全文】
臺灣板橋地方法院民事判決  九十一年度簡上字二二九號
    上  訴  人    柯力企業股份有限公司
    法定代理人    丙○○
    訴訟代理人    張玉希律師
    複 代理 人    乙○○        住台北市○○路○段七十號十樓之二
    被 上訴 人    甲○○○○.
                                住台北縣土城市○○路○段一二三號
    訴訟代理人    陳隆律師
    複 代理 人    劉光傑律師
右當事人間請求給付工程款事件，上訴人對於中華民國九十一年五月十四日臺灣板橋
地方法院板橋簡易庭九十一年度板簡字第六六三號第一審判決提起上訴，本院判決如
左：
    主      文
上訴駁回。
第二審訴訟費用由上訴人負擔。
    事實及理由
一、被上訴人主張：
    上訴人因遷廠之故，由被上訴人承攬上訴人之工廠修繕及機械、水電維修工程，
    工期自民國（下同）九十年四月起至同年十月止，工程款共計新台幣（下同）四
    十萬八千六百八十七元，由被上訴人依工程進度，先後四次填具請款單並開具發
    票向上訴人請款，上訴人亦將被上訴人交付之四紙發票持向稅捐機關申報扣抵營
    業稅，詎上訴人竟於工程全部竣工後一再藉詞推託，迄未給付工程款，被上訴人
    爰依民法第五百零五條第一項規定請求上訴人給付工程款四十萬八千六百八十七
    元及自起訴狀繕本送達翌日起至清償日止，按年息百分之五計算之利息。原審為
    被上訴人勝訴判決，並准予執行之聲請，均無不合，請求駁回上訴。
二、上訴人抗辯：
    (一)查被上訴人提出之估價單可分為二，一為二張大的九十年四月至五月及同年六
      月至七月，未經上訴人簽認之估價單（下簡稱大張估價單），共計三二四、九
      六○元，二為十一張小的經上訴人或上訴人員工簽認之估價單（下簡稱小張估
      價單），共計六四、二六五元。上訴人爭執前開二張大張估價單內容之真正，
      而不爭執前開十一張小張估價單內容之真正，合先敘明。
    (二)次查，被上訴人陳稱伊承攬上訴人機械維修工程，該工程完工，並經上訴人查
      驗，且由上訴人使用當中等情，並檢附前開二大張估價單為憑，而上訴人否認
      被上訴人前開之詞，並否認大張估價單內容之真正，而上訴人依據民事訴訟法
      第二百七十七條之規定，應負舉證責任，至於上訴人辯稱陳稱上訴人於原審已
      於當時受合法通知，然未於言詞辯論期日到庭，依民事訴訟法第二百八十條第
      三項之規定應視同自認，被上訴人毋庸再舉證，應認為被上訴人之主張為真正
      云云，僅係誤解，洵不足採，蓋關於擬制自認，實務上認為當事人在言詞辯論
      終結前，尚可為追復爭執之陳述撤銷其效力，此有七十五年台上字第二三○六
      號判決及七十一年台上字第三五一六號判決（見上證三）可稽，因此，上訴人
      於現第二審追復爭執，該視同自認之效力即因之喪失，被上訴人仍須就前開之
      事實及大張估計單內容之真正，負舉證責任。
    (三)又查，被上訴人所提之事證，並無法證明上開系爭事實之存在，蓋被上訴人提
      出大張估價單，未見上訴人簽認，上訴人否認該估價單之內容真正，如前所述
      ，被上訴人應舉證其真正，且被上訴人以往至上訴人之工程維修機器，皆經上
      訴人或員工簽認，此有證人胡小萍於鈞院供證在卷（見九十二年四月七日準備
      程序筆錄第五頁），因此，該大張估價單未經上訴人簽認，實不符合兩造過去
      之交易習慣，被上訴人自應證明其內容之真正。
    (四)被上訴人稱其每月月底開立發票就實做完成部分向上訴人請款，且上訴人簽收
      後並將該等發票持已申報營利事業之相關稅捐，足證上訴人查驗工程成果俱無
      意見云云，然查：
      (1)該等發票係被上訴人單方所開立的，供作報稅之用，與所謂之承攬契約及驗
        收單據，顯然有別，且該發票並未載明系爭工程業經上訴人同意及驗收等字
        樣，因此，該等發票與所謂系爭工程完工查驗並無任何關係。
      (2)上訴人公司為資本額上億之公司，每月之發票高達數百張，甚至於數千張，
        且報稅之工作並非由負責人親自為之，乃由其員工申報，員工就發票之來源
        或該發等發票是否有爭議並不知情，於是誤將該等發票拿去報稅。
      (3)又上訴人公司誤將該等發票拿去報稅，係導因於上訴人遲遲不將該等發票領
        回所致，再者，鈞院向台北稅捐稽徵處函詢後，該稅捐稽徵處隨即發函要求
        上訴人自行查報，上訴人查證後，始知該等發票已誤報，於是將實情陳報並
        主動配合稅捐單位之調查，顯見上訴人內心坦蕩，並無隱瞞之意。
      (4)再者，關於該等發票係由上訴人員工即證人胡小萍小姐簽收，而該簽收僅為
        上訴人內部程序，實與系爭工程爭議無關，且證人胡小姐於鈞院做證陳稱不
        知道本件請款有爭議（見九十二年四月七日準備程序筆錄第五頁），故被上
        訴人稱上訴人簽收發票即承認系爭工程云云，實屬無稽，洵不足採。
    (五)再查，證人胡小萍雖證稱伊有看見被上訴人在自強廠裝電燈，該等電燈係因房
      間電燈不亮，請被上訴人來修等情，然而，假如伊真的見被上訴人至自強廠裝
      電燈，與系爭工程並無任何關聯，蓋伊先前已證稱不清楚系爭工程之爭議，且
      伊未說明係被上訴人何時至自強廠裝電燈（依被上訴人所提之大張估價單，伊
      所指稱系爭工程期間為九十年四月至七月），是否在被上訴人所謂之系爭工程
      期間去裝？實不可得知，再者，裝電燈與大張估價單之內容顯然有別，故伊此
      部份之證詞，不足以證明被上訴人有施作大張估價單之工作項目，而仍須由被
      上訴人就大張估價單內容之真正，負舉證責任。
    (六)末查，上訴人與被上訴人合作多年，被上訴人卻趁上訴人忙於遷建廠房之際，
      在未得上訴人之同意下，藉詞修繕上訴人工廠之設備，在未向上訴人舉證施作
      何種工作並經上訴人查驗之情形下，要求上訴人支付巨額之價款，被上訴人之
      行為形同敲詐，不僅毀了雙方多年來之合作關係，亦有違商業道德，故上訴人
      實為本件之受害人
    (七)綜上所述，原審判決有諸多違誤，被上訴人之請求並無理由，為此請求：(1)判
      決廢棄。(2)被上訴人於原審之請求及假執行之聲請均駁回。
三、本院之判斷：
    (一)被上訴人主張其因承攬上訴人工廠修繕及機械、水電維修工程，曾先後於九十
      年八月二十九日、同年九月六日、十月二日及十一月六日持請款單與發票向上
      訴人分別請款三十四萬一千二百零八元、一萬零三百六十四元、二萬二千五百
      七十五元、三萬四千五百四十元，共計請款四十萬八千六百八十七元，上訴人
      迄未給付，卻將被上訴人交付之四紙發票持向稅捐機關申報扣抵營業稅等情，
      業據被上訴人提出請款單、估價單各四份及發票影本四紙為證，且被上訴人交
      付予上訴人之前開四紙發票，上訴人已於九十年八月、九月及十月份申報扣抵
      ，亦經本院向台北縣政府稅捐稽徵處查詢屬實，有該處九十一年十月九日北稅
      工字第0910158182號函在卷可稽。此外，上訴人對被上訴人提出之九十年九月
      六日、十月二日、十一月六日請款單及估價單並不爭執，並自認確有該等工程
      及該等工程款共計六萬七千四百七十九元未付（見本院九十二年二月二十日準
      備程序筆錄），足認被上訴人主張上訴人積欠六萬七千四百七十九元工程款部
      分應屬真實，堪予採信。
    (二)上訴人既否認被上訴人提出之九十年八月二十九日請款單及估價單之真正，是
      本件應審酌者即兩造間究否存有該筆工程款為三十四萬一千二百零八元之承攬
      關係？經查：
      (1)被上訴人提出之估價單二紙雖無上訴人公司人員之簽名註記，但依其所載內
        容觀之，此筆三十四萬一千二百零八元之工程款係被上訴人於九十年四至七
        月間，就上訴人公司中山廠、復興廠及自強廠之機台開關、照明、冷氣、馬
        達、開關箱、熱水器之按裝、遷移、拆裝、維修電路、水路等費用之款項。
        而上訴人於九十一年八月十二日出具之上訴理由狀第二點已載明「上訴人公
        司土城中山廠因出售他人，該廠之機器擬遷至土城復興廠，而被上訴人表示
        願意代為整理，而上訴人不用之設備或拆遷無用之材料則給予伊，以資抵充
        ，因此上訴人認為對上訴人之權益並無損害而予同意，詎料，事後被上訴人
        卻開立發票向上訴人請求系爭金額」等語，顯見上訴人確因遷廠之故而同意
        被上訴人整理廠房，此與被上訴人前開估價單上所載請款明細即屬相符，且
        證人即上訴人公司員工胡小萍亦到場證稱被上訴人有前往業已出售之中山廠
        拆東西，益徵被上訴人有施作估價單內所載之工程，應屬無訛。上訴人徒以
        估價單上無其公司人員簽名註記即否認被上訴人施作系爭工程，尚屬無據，
        難認有理。
      (2)又被上訴人近一、二年來均負責上訴人公司機械之維修，被上訴人以月結方
        式，於每月底彙整所有單據後，將發票連同請款單送交被上訴人復興廠總務
        胡小萍請款，再由胡小萍轉交到總公司等情，業經證人胡小萍到場證述屬實
        （見本院九十二年四月七日準備程序筆錄）；而系爭工程款係由胡小萍於九
        十年八月二十九日收受被上訴人交付之請款單據與發票，上訴人及胡小萍等
        人非但未即時提出異議，上訴人甚且於九十年八月間持前開發票申報扣抵當
        月之營業稅，已如前述，觀諸系爭工程款高達三十四萬餘元，非區區數萬元
        可比，上訴人復為資本額上億之公司，其會計制度衡情應屬完善，若非有該
        筆工程款，豈有相關人員均無查悉之理？上訴人又豈會持被上訴人交付之發
        票向稅捐機關申報扣抵營業稅？是上訴人辯稱報稅工作並非由負責人親自為
        之，乃由其員工申報，員工就發票之來源或該發等發票是否有爭議並不知情
        ，於是誤將該等發票拿去報稅云云，顯與常情不符，要無可採。
      (3)綜上所述，上訴人既自承其因遷廠之故，被上訴人表示願意代為整理，而上
        訴人不用之設備或拆遷無用之材料則給予伊，以資抵充，其認為對權益並無
        損害而予同意，顯見上訴人業已應允被上訴人進行廠房整理之工作，上訴人
        雖辯稱報酬係以不用之設備或拆遷無用之材料給與被上訴人以資抵充，然此
        已為被上訴人所否認，上訴人復未就此舉證以實其說，其所為辯解亦難憑信
        ，自堪信原告主張兩造間就系爭工程有承攬關係為真實，應可採信。
    (三)按承攬，乃當事人約定，一方為他方完成一定之工作，他方俟工作完成，給付
      報酬之契約；又報酬應於工作交付時給付之，無須交付者，應於工作完成時給
      付之，民法第四百九十條、第五百零五條第一項分別定有明文。本件兩造就遷
      廠後廠房整理之系爭工程由被上訴人施作既已達成合意，承攬契約即已成立，
      並不以訂立書面為必要，被上訴人於工作完成後，上訴人自有給付承攬報酬之
      義務。從而，被上訴人本於承攬報酬請求權之法律關係，請求上訴人所不爭執
      之工程款給付工程款六萬七千四百七十九元及遷廠後廠房整理之工程款三十四
      萬一千二百零八元，共計四十萬八千六百八十七元之工程款及自起訴狀繕本送
      達翌日即九十一年四月三日起至清償日止，按年息百分之五計算之利息，為有
      理由。原審如數准許，並依聲請為假執行之宣告，核無不合。上訴意旨指摘原
      判決不當，聲明廢棄改判，為無理由，應予駁回其上訴。
四、本件事證已臻明確，兩造其餘主張、陳述及所提之證據，經審酌後，認與本件之
    結論並無影響，爰不逐一論述，併此敘明。
五、結論：本件上訴為無理由，依民事訴訟法第四百三十六條之一第三項、第四百四
    十九條第一項、第七十八條，判決如主文。
中      華      民      國    九十二    年      六      月    二十四    日
                                      臺灣板橋地方法院民事第二庭
~B審判長法  官  陳忠行
~B      法  官  鍾啟煌
~B      法  官  程怡怡
右正本證明與原本無異
本判決不得上訴
中      華      民      國    九十二    年      六      月    二十六    日
~B法院書記官  楊舒惟


司法院資訊處製作；財團法人民間司法改革基金會備份。
